臺灣臺北地方法院交通事件裁定　　　　 96年度交聲字第908號
原處分機關　臺北市交通事件裁決所
異　議　人　乙○○
即受處分人
上列異議人即受處分人因違反道路交通管理處罰條例案件，對於
臺北市交通事件裁決所民國九十六年七月十九日所為之處分（原
處分案號：北市裁二字第裁22-AEV116575號），聲明異議，本院
裁定如下：
    主  文
原處分撤銷。
乙○○不罰。
    理  由
一、按「違反行政法上義務之行為非出於故意或過失者，不予處
    罰」，行政罰法第七條第一項定有明文。次按汽車駕駛人駕
    駛汽車肇事，無人受傷或死亡而未依規定處置者，處新臺幣
    （下同）一千元以上三千元以下罰鍰；逃逸者，並吊扣其駕
    駛執照一個月至三個月，道路交通管理處罰條例第六十二條
    第一項定有明文。又汽車駕駛人違規肇事受吊扣駕駛執照處
    分，應接受道路交通安全講習，同條例第二十四條第一項第
    一款亦有明文。而道路交通管理處罰條例第六十二條第一項
    所稱「依規定處置」，應指依道路交通事故處理辦法第三條
    第四款「不得任意移動肇事車輛及現場痕跡證據。但無人傷
    亡且車輛尚能行駛，或有人受傷且當事人均同意移置車輛時
    ，應先標繪車輛位置及現場痕跡證據後，將車輛移置不妨礙
    交通之處所」，及第五款「通知警察機關。但無人受傷或死
    亡且當事人當場自行和解者，不在此限」。考其立法目的，
    在於保存肇事現場證據，俾利日後判斷肇事責任歸屬，並視
    情形通知警察到場依法處理。惟如無人傷亡，僅涉財產損害
    ，雙方當事人於現場自行達成和解，即無保存證據之必要，
    縱未標繪車輛位置及現場跡證即將車輛移置，且未通知警察
    機關即行離去，亦難認為構成道路交通管理處罰條例第六十
    二條第一項之肇事後未依規定處置（並逃逸）之違規情事。
二、本件異議人即受處分人於民國九十六年五月五日十八時十七
    分許，駕駛車號三九七一—ＤＭ號自小客車行經臺北市○○
    ○路○段，與車號七八八二—ＤＲ自小客車發生擦撞，嗣經
    臺北市政府警察局內湖分局警員舉發其有「肇事無人傷亡，
    未依規定處置而逃逸」之違規情事，受處分人不服，提出陳
    述，原處分機關函請舉發單位調查結果，仍認違規事實明確
    ，依道路交通管理處罰條例首開規定，裁處受處分人罰鍰三
    千元，並吊扣駕駛執照一個月，施以道安講習，受處分人不
    服，提出本件異議，其異議意旨略以：九十六年五月五日，
    受處分人在內線車道依序前進欲駛入臺北市○○○路○段市
    民高架道路入口，遭車號七八八二—ＤＲ自小客車欲插入受
    處分人行駛之車道，因變換車道不當而發生碰撞，受處分人
    下車察看，因無重大損失，雙方並無意處理，乃告知對方不
    需賠償，對方並未表示不得離去，受處分人為避免後方車輛
    受阻，乃離開現場，受處分人並非肇事之一方，也未逃逸等
    語。
三、本院之判斷：
  (一)受處分人對於在九十六年五月五日十八時許，在臺北市○○
    ○路○段上市○○○道路入口附近，與車號七八八二—ＤＲ
    號自小客車發生碰撞，未等候警察到場處理即行離去等情，
    並無爭執，可以採認。
  (二)受處分人主張：當時係行駛於內側車道依序欲駛入市○○○
    道路入口，因往市○○○道路入口處僅單一車道，車號七八
    八二—ＤＲ號自小客車欲插入受處分人車道而發生碰撞等情
    ，業據提出事發地點照片三幀為憑，且有道路交通事故現場
    圖、交通事故照片七幀附卷可稽。觀之上開交通事故照片所
    示，本案雙方車損情形，受處分人上開自小客車係右車尾（
    右後葉子板）擦撞痕，車號七八八二—ＤＲ自小客車則係左
    前車角擦撞痕。且經臺北市政府警察局交通警察大隊研判結
    果，本案發生碰撞之原因，係車號七八八二—ＤＲ自小客車
    變換車道未注意安全距離等情，復有該隊交通事故初步分析
    研判表在卷可佐，均核與受處分人所述：係因車號七八八二
    —ＤＲ自小客車變換車道不當致生碰撞等情相符，受處分人
    主張：其主觀上認為自己並無肇事因素等情，可以採信。
  (三)次參以證人即車號七八八二—ＤＲ事發當時駕駛人甲○○於
    本院證稱：九十六年五月五日在南京東路六段市民高架橋入
    口路段，我車子要上高架橋，從右邊要切入，我知道受處分
    人有按喇叭，他擦撞過我的車頭，發生擦撞時他有下車，他
    問我為什麼要插隊，那時交通是下班時間，我想直接請警察
    來處理，我有等警察來，是我打電話找警察的。我的車保險
    桿損壞，我只是想備案，這件事就算了。當時（車道）是只
    有一台車可以開沒有錯、「（受處分人說沒有聽到要報警，
    是否有可能？）有可能，當時有一段距離」等語（本院九十
    六年十月二十三日訊問筆錄）。可知事發後受處分人確有下
    車察看，當時雙方對於車損情形均未表示求償，且受處分人
    主張：並未聽到對方說要報警等情，衡情應非虛構，亦難認
    受處分人就此有何過失。
  (四)綜上，受處分人認為自己並無肇事因素，且於下車察看後，
    認雙方均無意追究求償，亦未聽見對方表示要報警處理。則
    受處分人本於「雙方已在現場達成和解」之主觀認知，而未
    於現場標示車輛位置，且未通知或等候警察到場即逕自離去
    ，難認其主觀上有何「肇事後未依規定處置而逃逸」之故意
    或過失，即難依道路交通管理處罰條例第六十二條第一項規
    定處罰。
四、綜上所述，原處分機關認受處分人違規事實明確，遽對受處
    分人為前開裁決，難認允當，本件異議為有理由，應由本院
    將原處分撤銷，改諭知受處分人不罰，以資適法。
據上論斷，應依道路交通案件處理辦法第二十條前段，裁定如主
文。
中　　華　　民　　國　九十六　年　　十　　月　二十五　日
                  交通法庭法　官　高偉文
以上正本證明與原本無異
如不服本裁定應於送達後五日內向本院提出抗告狀
　　　　　　　　　　　　　書記官　張華瓊
中　　華　　民　　國　九十六　年　　十　　月　二十六　日
